【裁判字號】    97,交上訴,47
【裁判日期】    970730
【裁判案由】    公共危險等
【裁判全文】
臺灣高等法院高雄分院刑事判決        97年度交上訴字第47號
上  訴  人
即  被  告  甲○○
上列上訴人因公共危險等案件，不服臺灣高雄地方法院97年度交
訴字第3 號中華民國97年4 月16日第一審判決（起訴案號：臺灣
高雄地方法院檢察署96年度偵字第31744 號），提起上訴，本院
判決如下：
     主  文
上訴駁回。
     事  實
一、甲○○於民國96年11月4 日16時許，在高雄市中央公園與友
    人共同飲用高梁酒、啤酒及保力達後，已達不能安全駕駛動
    力交通工具之程度，仍於同日21時35分前某時許，騎乘其所
    有之車牌號碼VYD-710 號輕型機車搭載黃英嬌，沿高雄市苓
    雅區○○○路由北往南方向行駛，於同日21時35分許，行至
    上開道路90之1 號時，竟疏未注意而逆向駛入對向車道，與
    騎乘車牌號碼663-BJY 號重型機車沿上開道路由南往北行駛
    之乙○○發生碰撞，致乙○○人車倒地，而受有左手腕挫傷
    、左小腿挫傷併血腫之傷害（被訴過失傷害罪部分，業據乙
    ○○撤回告訴，並經原審為不受理判決確定）。詎甲○○於
    肇事後，並未積極對乙○○為救護行為，並旋即徒步離開現
    場而逃逸，適有員警王家祥執行巡邏勤務經過，見狀尾隨甲
    ○○並告知其應留在現場處理，然甲○○不予理會，否認其
    騎乘車牌號碼VYD-710 號輕型機車及陳稱其與整件車禍無關
    後，仍續予徒步離去。嗣為員警在高雄市苓雅區○○○路
    386 號前攔獲甲○○，復將甲○○送醫抽血檢驗，測得甲○
    ○血液酒精濃度高達296MG/DL（換算為呼氣酒精濃度為每公
    升1.48毫克）。
二、案經乙○○訴由高雄市政府警察局苓雅分局報請臺灣高雄地
    方法院檢察署檢察官偵查起訴。
    理  由
壹、證據能力部分：
一、按被告以外之人於偵查中向檢察官所為陳述，除顯有不可信
    之情況者外，得為證據，刑事訴訟法第159 條之1 第2 項定
    有明文。本件證人乙○○於96年11月20日檢察官偵查中所為
    之證述，性質上雖屬傳聞證據，惟係偵查中向檢察官所為之
    證述，並經具結，且無顯有不可信之情況，衡諸上開規定，
    自具有證據能力。
二、次按被告以外之人（包括證人、鑑定人、告訴人、被害人及
    共同被告等）於審判外之陳述雖不符刑事訴訟法第159 條之
    1 至之4 之規定，而經當事人於審判程序同意作為證據，法
    院審酌該言詞陳述或書面陳述作成時之情況，認為適當者，
    亦得為證據；當事人、代理人或辯護人於法院調查證據時，
    知有刑事訴訟法第159 條第1 項不得為證據之情形，而未於
    言詞辯論終結前聲明異議者，視為有前項之同意，同法第15
    9 條之5 定有明文。本件乙○○於警詢之指訴，性質雖屬傳
    聞證據，然均經本院審理時予以提示並告以要旨，而檢察官
    及被告均未於言詞辯論終結前對上開證據異議，本院審酌上
    開證據作成時之情況，亦無違法取得等情，認為以之作為本
    案之證據亦屬適當，自應具有證據能力。
三、按被告以外之人於審判外之陳述，雖不符前4 條之規定，而
    經當事人於審判程序同意作為證據，法院審酌該言詞陳述或
    書面陳述作成時之情況，認為適當者，亦得為證據。當事人
    、代理人或辯護人於法院調查證據時，知有第159 條第1 項
    不得為證據之情形，而未於言詞辯論終結前聲明異議者，視
    為有前項之同意，刑事訴訟法第159 條之5 定有明文。立法
    意旨在於傳聞證據未經當事人之反對詰問予以核實，原則上
    先予排除，惟若當事人已放棄詰問或未聲明異議，基於證據
    資料愈豐富，愈有助於真實發現之理念，且強化言詞辯論主
    義，法院自可承認該傳聞證據例外擁有證據能力。本件阮綜
    合醫院96年11月4 日生化檢驗報告單、高雄市政警察局苓雅
    分局民權派出所刑法第185 條之3 案件測試觀察紀錄表、道
    路交通事故現場圖道路交通事故調查報告表（一）（二）、
    高雄市政府警察局舉發違反道路交通管理事件通知單、，高
    雄醫學大學附設中和紀念醫院診斷證明書96年11月5 日診字
    第961105002 號、阮綜合醫療社團法人阮綜合醫院96年11月
    22日診斷證明書，雖均係被告以外之人於審判外之書面陳述
    ，雖性質上均屬傳聞證據，惟經本院審理時，被告未於言詞
    辯論終結前對證據能力聲明異議，且該證明書之作成並無違
    法不當，作為證據並無不適當，依上開說明，均有證據能力
    。
四、現場監視器節錄畫面4 張、現場蒐證照片8 張，均係傳達照
    相當時現場情況，而透過照片傳達的情形與現場真實情形，
    在內容上的一致性，透過機械的正確性來加以保障。換言之
    ，照片並不存在人對現實情形的知覺、記憶所經常發生的表
    現錯誤，是認照片之性質係非供述證據，並無傳聞法則之適
    用，且於此亦別無證據證明上開照片有經偽造、變造之情形
    ，自有證據能力。
 貳、實體部分：
一、訊據被告固坦承酒後駕車肇事，然矢口否認有肇事逃逸犯行
    ，並辯稱：伊當時是打電話要叫救護車，不是要逃逸云云。
    （本院卷20頁）經查：
（一）被告於案發當時酒後駕車肇事之事實，業據被告已坦承在
      卷（本院卷25頁）並供承：伊於96年11月4 日16時許，在
      高雄市中央公園，與友人共同飲用高梁酒、啤酒及保力達
      ，且當日伊經送醫檢驗後血液酒精濃度為296MG/DL（換算
      為呼氣酒精濃度為每公升1.48毫克），又車牌號碼VYD-71
      0 號輕型機車為伊所有，上開機車於案發當日有與告訴人
      所有車牌號碼663-BJY 號重型機車發生碰撞，致告訴人受
      傷等情等語（原審卷17頁），並經證人即被害人乙○○於
      警詢陳述、檢察官偵查中證述被告有酒後駕車及肇事逃逸
      等情詳確在卷（警卷4 至6 頁，偵卷12至14頁）及證人王
      家祥於原審證述：我們經過時車禍已經發生，看到2 部機
      車相撞，後來就看到被告從中興街離去，我就跟在被告後
      面用V8開始拍攝等語明確在卷（原審卷39頁），復有阮綜
      合醫院生化檢驗報告單、刑法第185 條之3 案件測試觀察
      紀錄表各1 紙（警卷14、15頁）、道路交通事故現場圖、
      道路交通事故調查報告表(一)、(二)、高雄市政府警察局舉發
      違反道路交通管理事件通知單各1 份（偵卷23至25頁、第
      28 頁） 、現場蒐證照片8 幀（偵卷30至33頁）、高雄醫
      學大學附設中和紀念醫院診斷證明書1 紙（警卷10頁）、
      案發當時監視器節錄畫面4 張在卷可佐（偵卷40、41頁）
      ，本件被告酒後駕車肇事逃逸之事證已甚顯明。故其上開
      所辯，為卸責之詞，不足採信，本件事證明確，被告犯行
      洵堪認定。
二、查被告行為後，刑法第185 條之3 業於97年1 月2 日修正公
    布，於同年月4 日施行，修正前該條規定「服用毒品、麻醉
    藥品、酒類或其他相類之物，不能安全駕駛動力交通工具而
    駕駛者，處1 年以下有期徒刑、拘役或3 萬元以下罰金」，
    修正後則規定「服用毒品、麻醉藥品、酒類或其他相類之物
    ，不能安全駕駛動力交通工具而駕駛者，處1 年以下有期徒
    刑、拘役或科或併科15萬元以下罰金」，其罰金刑部分已由
    3 萬元以下罰金，修正提高為15萬元以下罰金，並得併科處
    罰。是被告行為後法律已有變更，茲經比較結果，修正後即
    裁判時法並未較有利於被告，依刑法第2 條第1 項前段之規
    定，應適用修正前即行為時法。
三、原審以被告上述所為，依刑事訴訟法第299 條第1 項前段、
    款，刑法第2 條第1 項前段、第185 條之3 、97年1 月2 日
    修正前第185 條之4 、第51條第5 款，刑法施行法第1 條之
    1 第1 項、第2 項但書之規定，並審酌被告飲酒後，血液酒
    精濃度已高達296MG/DL（換算為呼氣酒精濃度為每公升1.48
    毫克），仍貿然騎車上路，嚴重侵害道路交通往來安全，復
    已發生交通事故致人受傷，又未在現場對告訴人行必要救護
    措施，竟離開現場而逃逸及犯後否認有何肇事逃逸犯意，而
    對其不能安全駕駛動力交通工具罪，量處有期徒刑4 月；另
    犯肇事致人傷害逃逸罪，則量處有期徒刑8 月；應執行有期
    徒刑10月，其認事用法均無違誤，量刑亦稱妥適，被告上訴
    意旨否認犯肇事逃逸罪，並不足取，其上訴為無理由，應予
    駁回。
據上論斷，應依刑事訴訟法第368條，判決如主文。
本案經檢察官姜麗儒到庭執行職務。
中    華    民    國    97    年    7     月    30    日
                  刑事第八庭    審判長法  官   李炫德
                                      法  官   郭玫利
                                      法  官   李政庭
以上正本證明與原本無異。
肇事逃逸部分如不服本判決應於收受本判決後10日內向本院提出
上訴書狀，其未敘述上訴理由者，並得於提起上訴後10日內向本
院補提理由書狀（均須按他造當事人之人數附繕本）「切勿逕送
上級法院」。
其餘部分部分不得上訴。
中    華    民    國    97    年    7     月    30    日
                                      書記官   吳福連
附錄本判決論罪科刑法條：
中華民國刑法第185條之3
服用毒品、麻醉藥品、酒類或其他相類之物，不能安全駕駛動力
交通工具而駕駛者，處1 年以下有期徒刑、拘役或科或併科15萬
元以下罰金。
中華民國刑法第185條之4
（肇事遺棄罪）
駕駛動力交通工具肇事，致人死傷而逃逸者，處6 月以上5 年以
下有期徒刑。


司法院資訊處製作；財團法人民間司法改革基金會備份。
